【裁判字號】    97,台上,2009
【裁判日期】    970515
【裁判案由】    違反毒品危害防制條例
【裁判全文】
最高法院刑事判決            九十七年度台上字第二００九號
上  訴  人  甲○○
選任辯護人  舒建中律師
上列上訴人因違反毒品危害防制條例案件，不服台灣高等法院中
華民國九十六年十二月二十七日第二審判決（九十六年度上訴字
第二五三二號，起訴案號：台灣板橋地方法院檢察署九十四年度
核退偵字第一一三一號），提起上訴，本院判決如下：
    主  文
上訴駁回。
    理  由
按刑事訴訟法第三百七十七條規定：上訴於第三審法院，非以判
決違背法令為理由，不得為之；是提起第三審上訴，應以原判決
違背法令為理由，係屬法定要件。如果上訴理由書狀並未依據卷
內訴訟資料具體指摘原判決不適用何種法則或如何適用不當，或
所指摘原判決違法情事，顯與法律規定得為第三審上訴理由之違
法情形不相適合時，均應認其上訴為違背法律上之程式，予以駁
回。原判決綜合全案卷證資料，本於事實審法院之推理作用，認
定上訴人甲○○有其事實欄所載之販賣第二級毒品犯行，因而撤
銷第一審關於此部分之判決，改判論上訴人以販賣第二級毒品罪
，處有期徒刑參年陸月，並為相關從刑之宣告。已詳細說明其所
憑之證據及認定之理由；對於上訴人此部分所為之辯解，並已逐
一敘明不可採之理由，俱有卷存之證據資料可資覆按。從形式上
觀察，原判決並無違背法令情形。上訴人上訴意旨略稱：(一)、原
判決事實與理由欄皆記載上訴人「基於營利之意圖」而為販賣第
二級毒品行為，惟判決主文卻記載為「販賣」，主文記載顯與事
實、理由矛盾。又上訴人於民國九十四年七月十五日以新台幣（
下同）一千元代價販賣第二級毒品安非他命予陳義方之地點，究
係三峽介壽國小附近或三峽橫溪一帶？原判決事實與理由之記載
亦不一致。(二)、原判決既認扣案之安非他命為案外人即上訴人男
友鄧文清所有，則上訴人如何知悉交付安非他命可獲得利潤？原
審未查明上訴人交付陳義方安非他命之重量，及是否從中牟利，
乃以臆測認定上訴人販賣毒品營利，非惟認定事實未依證據，並
有調查職責未盡之違法。(三)、原審既無從查明上訴人確因販賣毒
品而「獲利」，基於「罪疑唯輕，利於被告」原則，僅應論以轉
讓毒品罪，原判決仍論以販賣第二級毒品罪，適用法則非無不當
云云。惟查：販賣毒品罪，以意圖營利為必要，此項主觀違法要
素，如已據原判決於事實欄中詳加記載，並於理由內敘明行為人
意圖營利之依據，判決主文載「販賣毒品」，既與相關法律規定
文字相符，不足影響構成要件同一性之認定，即非屬判決主文與
事實、理由相互矛盾，自不得為提起第三審上訴之適法理由。原
判決事實欄記載：上訴人明知甲基安非他命係毒品危害防制條例
所指之第二級毒品，不得持有、販賣。詎於九十四年七月十五日
晚間，基於營利之意圖，明知放置在台北縣三峽鎮○○路○段一
三八巷二十號住處房間抽屜內之甲基安非他命，均係鄧文清所有
，猶拿取其中一包，於該日晚間七時左右，持往台北縣三峽鎮介
壽國小附近，以一千元代價售予陳義方（見原判決第一頁倒數第
三行至第二頁第四行），並於理由內敘明該甲基安非他命一小包
並非上訴人價購而來，亦非其所有，其逕自拿取且販售他人並收
取一千元代價，不論所販售之重量多寡，及買受人陳義方主觀上
是否認為上訴人獲利，上訴人任意將所持有他人之毒品出售並收
取金錢，對上訴人而言，自係基於營利之意圖而販賣毒品（見原
判決第七頁第十三至十八行）。事實及理由欄既詳載上訴人意圖
營利之事實及判斷之依據，並本其證據取捨之心證，因而認定上
訴人犯毒品危害防制條例第四條第二項之販賣第二級毒品罪，於
主文內諭知販賣第二級毒品之旨，於法核無違誤。又原判決依憑
上訴人於警詢、偵查中之自白，陳義方於第一審證述內容及法務
部調查局鑑定書等證據（見原判決第四頁第二至十三行），據以
認定上訴人以一千元代價出售安非他命予陳義方，扣案之二十包
物品均屬安非他命，其淨重如原判決附表所示等事實。雖上訴人
於九十四年七月十五日交付陳義方之安非他命一包未經扣案，無
從認定該包安非他命之確切份量，惟該次交易毒品份量若干，與
基本犯罪事實之認定及法律之適用，並不生影響。上訴意旨指摘
原判決主文、事實、理由記載未盡相符，復未就上訴人出售毒品
重量、是否獲利等項，明白認定云云，自非上訴第三審之適法理
由。又犯罪地點之認定，縱令與證據所顯示之情形不盡相符，惟
如無礙於特定犯罪事實之同一性，而與犯罪構成要件、刑罰加減
、免除等不生影響，難謂係犯罪事實之認定與所採證據不符。原
判決依據陳義方於第一審法院之證述（見原判決第二頁第十行）
，認定上訴人出售安非他命予陳義方之地點，係在台北縣三峽鎮
介壽國小附近（見原判決第二頁第二至四行）。雖理由欄援引上
訴人警詢所供交易地點係三峽橫溪一帶（見原判決第二頁第三行
），兩者不盡相符。惟原判決就上訴人犯罪時間、出賣毒品種類
、包數及買賣價金之認定，其犯罪事實同一性已然特定，上訴人
販賣第二級毒品之地點，究係台北縣三峽鎮介壽國小附近，抑或
三峽橫溪一帶，即無礙於本件犯罪事實同一性之認定，亦於犯罪
構成要件、刑罰加減、免除等不生影響，不得執為上訴第三審之
理由。其餘上訴意旨，經核或係置原判決所為明白論斷於不顧，
仍持已為原判決指駁之陳詞再事爭辯，或對事實審法院取捨證據
與自由判斷證據證明力之職權行使，依憑己見，任意指摘；或就
不影響判決本旨之枝節問題，徒以自己之說詞，泛指其為違法。
俱難認已符合首揭法定之第三審上訴要件。其上訴違背法律上之
程式，應予駁回。
據上論結，應依刑事訴訟法第三百九十五條前段，判決如主文。
中    華    民    國  九十七  年    五    月   十五   日
                      最高法院刑事第十庭
                          審判長法官  洪  文  章
                                法官  王  居  財
                                法官  郭  毓  洲
                                法官  黃  梅  月
                                法官  邱  同  印
      本件正本證明與原本無異
                                      書  記  官
中    華    民    國  九十七  年    五    月   十九   日
                                                      Ｅ


司法院資訊處製作；財團法人民間司法改革基金會備份。
